臺灣宜蘭地方法院刑事判決　　　　　　　　　　　　　九十二年度易字第二九八號
　　公　訴　人　臺灣宜蘭地方法院檢察署檢察官
　　被　　　告　甲○○
右列被告因偽造文書案件，經檢察官提起公訴（九十二年度偵字第一七八一、一八九
○、二○○三號）及移
    主  文
甲○○連續行使偽造準私文書，足以生損害於他人，累犯，處有期徒刑陸月。如易科
罰金，以參佰元折算壹日。扣案之盜版遊戲光碟壹萬參仟伍佰零貳片、目錄表貳拾柒
本、目錄壹本均沒收。
    事  實
一、甲○○前因違反著作權法案件，於民國九十年七月十九日，經本院以八十九年度
    宜簡字第一四四號判決有期徒刑五月確定，於九十年八月三十一日以易科罰金執
    行完畢，詎仍不知悔改，其係設於宜蘭縣宜蘭市○○路○段一一四號「寶貝龍電
    玩世界」之實際負責人，明知如附表一編號一至十五所示商標名稱及商標圖樣，
    分別係日商‧新力電腦娛樂股份有限公司（下稱新力公司）、日商‧蘇妮股份有
    限公司（嗣移轉與新力公司）及日商‧卡波光股份有限公司（下稱卡波光公司）
    向經濟部申請註冊取得之商標專用權，指定使用於如附表一所示之商品，專用期
    間各如附表所示；且明知如附表二編號一至三十四所示日本人之電腦程式著作（
    其餘之盜版光碟未據告訴），或符合「首次」或「同步」發行而受我國著作權法
    之保護，或因於九十一年一月一日後創作完成、發行，而我國與日本同屬世界貿
    易組織之會員國，依世界貿易組織之協定，我國人之著作得在日本享有著作權，
    故依著作權法第四條第二款之規定享有著作權法之保護，附表二編號三十五至三
    十九係台灣光榮綜合資訊股份有限公司（下稱光榮公司）享有著作財產權之著作
    ，未經商標專用權人及著作財產權人新力公司、卡波光公司之同意，竟基於意圖
    營利之概括犯意，明知不詳姓名之人擅自於所重製之光碟封面使用上開商標，或
    透過電視遊樂器主機執行後，該等遊戲光碟片會於電視畫面上顯現如附表一所示
    商標圖樣，且於畫面下方面出現「Licensed By Sony Computer Entertainment
    Inc 」（新力公司授權）等足以對外表示該等光碟片係新力公司所生產之一定用
    意證明文字，竟意圖牟取不法利益，先以每片新臺幣（下同）十七元至二十元不
    等之價格，向年籍姓名不詳之男子販入仿冒前揭商標之盜版遊戲光碟後，自九十
    二年四月一日起至同年六月三十日止，在其所開設之「寶貝龍電玩世界」店內，
    連續以每三片盜版光碟一百元之價格售予不特定之人，以行使上開偽造之商標準
    私文書，足以生損害於上開商標專用權人。嗣於九十二年六月三十日下午十六時
    許，為警持搜索票在其所經營之前揭商店查獲，並扣得盜版遊戲光碟一萬三千五
    百零二片、目錄表二十七本、目錄一本。
二、案經新力公司、卡波光公司告訴、宜蘭縣警察局宜蘭分局報請台灣宜蘭地方法院
    檢察署檢察官偵查起訴及經光榮公司告訴後移送併辦。
    理  由
一、訊據被告甲○○於本院審理中矢口否認有販賣盜版光碟及侵害他人商標專用權及
    著作財產權等犯行，辯稱：伊並未販賣盜版光碟，該等光碟係其同居人庚○○所
    有，因庚○○因案入監服刑，故仍置於其營業處所而為警查獲云云。經查，被告
    就右揭犯罪事實，於警訊及偵查中已坦承不諱，核與告訴代理人丁○○、乙○○
    於警訊或本院之指訴情節相符。另證人己○○於本院審理時結證證稱：伊於九十
    二年六月二十五日搭載友人至寶貝龍電玩店購買物品，伊不知其友人購買何物，
    惟其友人稱東西很便宜，事後伊將此事告訴刑事組之朋友，由刑事組自行主動去
    查緝等語，雖未能證明被告有販賣上開盜版遊戲光碟，惟其所述，即與查獲本件
    之員警丙○○於本院審理時所證：本件係依己○○檢舉，並依據刑事警察局偵九
    隊二組所提供之資料而開始查緝等語相符。且證人丙○○並於本院審理時結證證
    稱：偵九隊二組提供監聽譯文表，譯文表上載有0000000號電話號碼，事
    後查得係被告所經營之上開商店。伊曾至該店勘查，在樓下有販售部，但販售部
    不大，另有販售之目錄供客人選看。如選定後，就到樓上拿客人所需之光碟。伊
    持搜索票至現場搜索時，光碟係放在樓上衣櫃裡，目錄是放在樓下。被告經帶回
    警局製作筆錄時，承認有販售盜版光碟等語。另證人即同為查緝本件之員警戊○
    ○亦證稱：本件勘查時伊有前往，伊有看到不特定人進去，購買光碟後出來。販
    賣之人就是在庭之被告等語綦詳。渠二人與被告均無怨隙，衡情應不至為虛偽之
    陳述，渠等證述應可採信。此外，並有查扣之盜版遊戲光碟一萬三千五百零二片
    、目錄表二十七本、目錄一本及查緝時所攝照片附卷可稽。且如附表一所示之商
    標名稱及商標圖樣分別係新力公司、卡波光公司所享有商標專用權，有告訴人新
    力公司及卡波光公司所提出之商標註冊證明在卷可參。而查扣光碟中，如附表二
    所示部分尚受我國著作權之保護等，有「同步」或「首次發行」之證明及文件附
    卷可稽。又新力公司、卡波光公司前揭商標名稱、圖樣，均在國際間行銷多年，
    已為相關大眾所共知之商標圖樣及著作物，被告以販售遊戲軟體為業，當無不知
    之理。另查獲扣案之光碟片均為盜版光碟，復有證人丁○○、乙○○於本院審理
    時之證述、及台灣國際專利法律事務所所出具之鑑定報告書可資為證。至證人庚
    ○○到院證稱：本件扣案是光碟片係其在台北之友人「阿受」寄過來請伊代為處
    理丟棄，伊將之分裝為一包一包，約已丟棄了一千餘片，並無販賣云云。經查，
    扣案光碟片數量達一萬餘片，如僅係欲丟棄，何須大費周章自台北寄至宜蘭，是
    證人庚○○之證述，顯與常情不符，應係迴護被告之詞，自不足採。被告於本院
    審理之辯解，為卸責之詞，不足採信。事證明確，被告犯行應堪認定。
二、按著作權法已於九十二年七月九日修正通過並公布施行，被告犯罪後法律業已變
    更，依刑法第二條第一項從新從輕之規定，自應適用最有利於被告之修正前之著
    作權法。被告明知所購入之盜版遊戲光碟片為侵害著作權之物，仍將之販售與不
    特定之顧客，核其所為，係犯修正前之著作權法第九十三條第三款、第八十七條
    第二款明知為侵害著作權之物，以意圖營利而交付之方法侵害他人之著作權罪。
    又被告所販售之上開盜版遊戲光碟片，或於光碟封面有如附表一所示之商標圖樣
    ，或經以電視遊樂器主機執行，會於電視螢幕上顯示商標圖樣及授權文字，足生
    表彰遊戲光碟來源或確保商品品質之效果，自屬商標之使用，亦為準私文書之行
    使，且足以生損害於商標專用權人，是此部分亦犯商標法第六十三條之販賣仿冒
    商標商品罪及刑法第二百十六條、第二百二十條第二項、第一項、第二百十條之
    行使偽造準私文書罪。被告多次違反著作權法、商標法及行使偽造準私文書犯行
    ，各均時間緊接，所犯構成要件相同，顯均係基於概括犯意而為，均為連續犯，
    各應以一罪論，並加重其刑。被告以同一販賣行為，連續觸犯商標法及連續行使
    偽造準私文書罪，為想像競合犯，應依刑法第五十五條之規定，從較重之連續行
    使偽造準私文書罪處斷。被告所犯連續違反著作權法及連續行使偽造準私文書罪
    間，有方法結果之牽連關係，應從一重之連續行使偽造準私文書罪處斷。公訴人
    認被告僅犯著作權法及商標法二罪間，且係以一行為觸犯數罪名，為想像競合犯
    之關係，尚有未洽。至公訴人認被告公訴人雖僅認被告係違反著作權法及商標法
    ，惟被告觸犯刑法行使偽造準私文書部分，與起訴部分具有想像競合之關係，為
    裁判上一罪，本院自應併予審理。又公訴人雖僅就起訴書所載犯行提起公訴，惟
    其所移送併辦部分，與起訴部分具有連續犯之關係，為起訴效力所及，本院亦應
    併予審判，附此敘明。另被告前因違反著作權法案件，於九十年七月十九日，經
    本院以八十九年度宜簡字第一四四號判決有期徒刑五月確定，於九十年八月三十
    一日以易科罰金執行完畢，有宜蘭地方法院檢察署刑案資料查註紀錄表表一份在
    卷足憑，其於五年內再犯本件有期徒刑以上之罪，核屬累犯，依刑法第四十七條
    之規定加重其刑。爰審酌被告犯罪之動機係為貪圖小利，查獲之盜版遊戲光碟非
    少，對上開智慧財產權人所生損害頗鉅，及犯罪後矢口否認犯行之態度，惟其生
    活狀況不佳、智識程度不高等一切情狀，量處如主文所示之刑，並諭知易科罰金
    之折算標準。扣案之盜版遊戲光碟一萬三千五百零二片、目錄表二十七本、目錄
    一本係供犯罪所用之物，且屬被告所有，依刑法第三十八條第一項第二款依法宣
    告沒收之。
據上論斷，應依刑事訴訟法第二百九十九條第一項前段，修正前之著作權法第九十三
條第三款、第八十七條第二款，商標法第六十三條，刑法第十一條前段、第五十六條
、第二百十六條、第二百二十條、第二百十條、第五十五條、第四十七條、第三十八
條第一項第二款、第四十一條第一項，罰金罰鍰提高標準條例第一條前段、第二條，
判決如主文。
本案經檢察官鄭雅方到庭執行職務。
中      華      民      國      九十三      年      二      月   十九   日
                                  臺灣宜蘭地方法院刑事第二庭
                                    審判長法  官  林  明  山
                                          法  官  鄭  貽  馨
                                          法  官  謝  佩  玲
右正本證明與原本無異。
如不服本判決，應於判決送達後十日內向本院提出上訴狀( 應附繕本 )。
                                          書記官  林  慶  生
中      華      民      國      九十三      年 二      月   十九   日
附錄
修正前之著作權法第九十三條第三款
  有下列情形之一者，處二年以下有期徒刑，得併科新台幣十萬元以下罰金︰
    三  以第八十七條各款方法之一侵害他人之著作權者。
著作權法第八十七條第二款
  有下列情形之一者，除本法另有規定外，視為侵害著作權或製版權︰
    二  明知為侵害著作權或製版權之物而散布或意圖散布而陳列或持有或意圖營利
        而交付者。
商標法第六十三條
  明知為前條商品而販賣、意圖販賣而陳列、輸出或輸入者，處一年以下有期徒刑、
  拘役或科或併科新臺幣五萬元以下罰金。
刑法第二百十六條
  行使第二百十條至第二百十五條之文書者，依偽造、變造文書或登載不實事項或使
  登載不實事項之規定處斷。
刑法第二百二十條
  在紙上或物品上之文字、符號、圖畫、照像，依習慣或特約，足以為表示其用意之
  證明者，關於本章及本章以外各罪，以文書論。
  錄音、錄影或電磁紀錄，藉機器或電腦之處理所顯示之聲音、影像或符號，足以為
  表示其用意之證明者，亦同。
  稱電磁紀錄，指以電子、磁性或其他無法以人之知覺直接認識之方式所製成之紀錄
  ，而供電腦處理之用者。
刑法第二百十條
  偽造、變造私文書，足以生損害於公眾或他人者，處五年以下有期徒刑。
